臺灣高等法院刑事判決　　　　　　　　　　　　　　九十年度上訴字第四九七號
　　上　訴　人
　　即　被　告　丁○○
　　指定辯護人　本院甲○辯護人
右上訴人因懲治盜匪條例等案件，不服臺灣桃園地方法院九十年度訴字第二八五號，
中華民國九十年七月二十四日第一審判決（起訴案號：臺灣桃園地方法院檢察署八十
九年度偵字第一五五七三號）提起上訴，本院判決如左：
    主  文
原判決關於丁○○部分撤銷。
丁○○共同意圖為自己不法之所有，以強暴至使不能抗拒，而使他人交付其物，累犯
，處有期徒刑陸年。
    事  實
一、丁○○前因搶奪罪，經台灣新竹地方法院判處有期徒刑一年六月，於八十二年十
    二月二十三日確定，復因違反麻醉藥品管理條例案件，經同院判處有期徒刑二月
    ，於八十四年二月六日確定，又因偽造文書罪，經台灣板橋地方法院判處有期徒
    刑二月，於八十四年五月十一日確定，三罪接續執行，於八十四年十月二十四日
    假釋付保護管束，於八十五年五月六日假釋期滿，假釋未經撤銷，視為有期徒刑
    執行完畢，又於前開假釋期間內另犯殺人未遂罪，經台灣板橋地方法院判處有期
    徒刑五年六月，於八十五年十月十一日確定，又犯竊盜罪，經台灣板橋地方法院
    判處有期徒刑十月，二罪接續執行，於八十九年三月十四日假釋付保護管束，於
    假釋期間，猶不知悔改，其與丙○○（業經原審判刑確定）均經由戊○○之介紹
    而認識乙○○，並曾一同至乙○○位於桃園縣大園鄉○○村○○路○○街一四九
    號乙○○之租住處。丁○○、丙○○二人竟起歹念，共同基於意圖為自己不法所
    有之犯意聯絡，於八十九年十月四日下午二時許，由丙○○駕車載同丁○○，前
    往上開乙○○租住處前等候，見乙○○回家之後，即尾隨乙○○進入屋內，由丁○○勒住乙○○脖子，丙○○出手毆打其腹部（傷害部分未據告訴），以強暴方
    法至使乙○○不能抗拒，命乙○○自行取下金項鍊一條（重一兩五錢六分一厘）
    交付，二人猶有未甘，又強押乙○○上屋內二樓，令其自行搬取國際牌床頭音響
    一組下樓至渠等所駕駛之汽車後座，始任乙○○離去，得手後，丙○○朋分取得
    該條金項鍊，丁○○則取得床頭音響。嗣乙○○由友人戊○○處探知丁○○藏身
    處而報警，經警於八十九年十月八日凌晨二時許，前往桃園縣龍潭鄉○○路五○
    二號「上來汽車旅館」三○一室，當場查獲丁○○，經丁○○帶同前往其台北縣
    三峽鎮○○街一八○號租處，起出贓物國際牌音響一組，所起出之贓物國際牌音
    響已由警發還乙○○。丙○○則因另案通緝，於九十年一月五日始逮捕歸案。
二、案經桃園縣警察局平鎮分局報請台灣桃園地方法院檢察署檢察官偵查起訴。
    理  由
一、訊之被告丁○○坦承於右揭時地與丙○○毆打乙○○等情不諱。惟矢口否認右揭
    強盜犯行，辯稱：因乙○○積欠伊購買安非他命之費用，伊遂向被告丙○○佯稱
    要搬家，要求其開車隨同前往幫忙載東西，抵達乙○○居處時，隨被害人入內後
    ，即出手毆打被害人，乙○○要求將音響作為抵押，自動將音響搬上車。至於被
    害人指稱伊另外強取金項鍊並不實在，伊從未取得金項鍊，而行動電話則係被害
    人於本案之前主動交付予綽號「阿祥」者，「阿祥」再轉交給伊云云。
二、然查，右揭被告丁○○如何與已經判刑確定之丙○○對乙○○以強暴方式使其不
    能抗拒而交付金項鍊一條及令其搬出床頭音響一組等犯罪事實，業據被害人乙○○於警訊及偵審時指述歷歷，而被告丁○○於警訊時亦供承：「（你與綽號阿峰
    之男子搶走何東西？何人動手行搶？）有搶走金項鍊壹條及床頭音響乙組，都是
    阿峰動手搶的」、「我和阿峰都是空手行搶，由阿峰動手毆打被害人乙○○後，
    由我押住被害人到二樓，逼他交出財物」、「我和阿峰是當天在其被害人居住所
    即桃園縣大園鄉○○村○○路○○街一四九號前等，大概有半小時，看見被害人
    乙○○從院子裡走出來就一路跟蹤被害人吃完東西及買完東西後欲回家，趁被害
    人不注意時，由阿峰出手，將被害人推進屋內，並毆打被害人至被害人不敢反抗
    為止，當時被害人有呼救出聲，被我用手勒住脖子，才沒有出聲，後來我們將被
    害人押到二樓，控制行動行搶」、「為何床頭音響會在你租屋處（台北市○○鎮
    ○○街一八○號）？是阿峰暫時放在我出租的地方」等語（偵字第一五五七三號
    偵查卷第十頁背面、第十一頁）。又共犯丙○○於本院調查時亦坦承由丁○○勒
    住乙○○脖子，伊毆打其腹部等語（本院九十一年一月十八日訊問筆錄）。而被
    害人乙○○損失之財物床頭音響，確於被告丁○○所租住之旅社內起出，亦有違
    反社會秩序維護法案件現場紀錄、搜索扣押證明筆錄、起贓現場照片十張及被害
    人乙○○出具之贓物領據一紙在卷為憑，此外，並有與被害人所述情節相符之傷
    勢照片二張在卷可稽。被告丁○○於審理中空言翻異前詞，否認強取被害人之金
    項鍊云云，然既無法說明何以供詞前後齟齬，復未能提供綽號「阿祥」者之真實
    年籍姓名以憑本院傳證，翻異之詞無非臨訟飾卸，亦非可採。凡此均足見被害人
    乙○○指證被告二人施強暴強命交付財物等情為實在，事證明確。
三、被告丁○○雖辯稱因被害人乙○○積欠伊購買安非他命之錢，自願將床頭音響交
    付伊抵債云云。然查被害人乙○○於本院審理時已堅決否認其事，並明白指稱：
    「（你是否有欠丁○○他們安非他命的錢？）沒有。我並沒有欠他們一萬五千元
    。（當天見面後，你是否有跟他們約好另外哪天再見面？）沒有。（為何十月四
    日他們又去你家？）我不知道，他們本來說要借鍊子，後來就用搶的。音響是他
    們硬叫我搬下去的，並非我同意搬給他們抵債的。（十月四日案發那天是有幾個
    人去你家？）有二人，就是丁○○與丙○○。（是否有向丁○○借錢買安非他命
    這件事？沒有，我根本沒有跟他借錢買安非他命」等語（本院九十一年二月二十
    五日訊問筆錄）。被告丁○○於原審審理時雖稱戊○○可證明被害人有積欠伊安
    非他命之錢等語，惟查證人戊○○於原審已明白證稱不知其事（見原審卷第九十
    九頁），於本院審理時亦供稱：「（乙○○是否有跟丁○○他們一起買安非他命
    而欠丁○○錢？）沒有。乙○○當時來找我時，並沒有跟我說過他有欠丁○○買
    安非他命的錢」等語（本院九十一年三月十八日訊問筆錄）。被告丁○○於本院
    審理時又稱八十九年九月間乙○○有跟伊一起去買安非他命，乙○○沒錢，所以
    伊就先幫忙出了一萬五千元。當時只有伊與乙○○一起去買安非他命，那是向阿
    安買的，是在大溪交流道附近買的。那時總共買了二萬五千元的安非他命云云。
    然經質以有何證明時，被告丁○○卻供稱：「沒有」。或稱可以問阿安，但是我
    並沒有跟阿安說乙○○有向我借錢買安非他命」等語（本院九十一年三月八日訊
    問筆錄）。查被告丁○○所稱向阿安購買安非他命乙節，既無法指出阿安該人之
    真實姓名住所以供查證，所供已難採信，再參以被告丁○○於警訊、偵查時始終
    未提及被害人乙○○有積欠其購買安非他命之款項，其於審理時始辯稱被害人有
    積欠伊錢，顯然係為圖捏造債務糾紛以免除強盜罪嫌所為杜撰之詞，核不足採，
    其犯行堪以認定。
四、至於起訴書指被告丁○○同時強取被害人乙○○所有之行動電話一支（NOKIA六
    一五○型式）乙節，經查被告丁○○於警訊時雖供認其事，而被害人乙○○於警
    訊時亦指訴在案，惟查被告丁○○嗣後於偵查及審理時已否認其事，供稱當日僅
    取走被害人之床頭音響，至於行動電話係被害人於案發前所出借等語。經查被害
    人於本院審理時亦陳稱：「案發三天前，戊○○有帶被告二人到我家，‧‧‧‧
    案發三天前那次他們就有跟我借項鍊，但是我不肯。後來他們就跟我借手機，我
    就借給他。我就拿給丙○○的朋友。就拿給丙○○的另外壹個朋友，並不是戊○○。後來是案發當天，他們就直接來我家搶走壹條金項鍊及音響」、「（你為何
    在警局說被告搶走你的行動電話？）那是警察說他們拿走我什麼東西。我才這樣
    說」、「在案發前三天，‧‧‧‧當時我是將手機交給那個不詳姓名的人」、「
    （你為何要交手機給他們？）那個不詳姓名的人說他手機壞掉，要借用。他沒有
    說他是丙○○的弟弟」等語（本院九十一年一月十八日、九十一年二月二十五日
    訊問筆錄）。本院查被害人迄於本院審理時仍堅指被告係強盜使其交付財物，並
    無袒護被告之跡象，是其於本院審理時所稱上開行動電話並非被告於案發當日所
    搶劫之財物，而係案發前三日所借得等語，應非有意袒護被告之詞，則被告所辯
    並未強劫被害人之行動電話乙節，應屬可採，該具行動電話既係在案發前三日由
    被害人乙○○出借予被告等人，就該部分被告自不成立強盜罪，併予敘明。
五、被告行為後，懲治盜匪條例業經於九十一年一月三十日經總統公布廢止，刑法第
    三百二十八條第一項亦經於同年一月三十日經總統公布修正施行，同時於同年二
    月一日分別失效及生效。而懲治盜匪條例於廢止前仍為有效，並非溯及失效（舊
    刑法第三百二十八條於懲治盜匪條例有效期內已停止其效力），亦即被告行為時
    之適用法律為懲治盜匪條例。廢止前懲治盜匪條例第五條第一項第一款規定：「
    意圖為自己或第三人不法所有，以強暴、脅迫、藥劑、催眠術或他法，致使不能
    抗拒而取他人之物或使其交付者，處無期徒刑或七年以上有期徒刑」。修正後刑
    法第三百二十八條第一項規定：「意圖為自己或第三人不法之所有，以強暴、脅
    迫、藥劑、催眠術或他法，至使不能抗拒，而取他人之物或使其交付者，為強盜
    罪，處五年以上有期徒刑」。經比較懲治盜匪條例與新修正刑法之規定，以修正
    後刑法第三百二十八第一項之規定對於被告較為有利，依刑法第二條第一項前段
    之規定，應適用修正後刑法第三百二十八條第一項之規定論處（最高法院二十八
    年上字第二三九七號判例參照）。核被告意圖為自己不法之所有，以強暴至使被
    害人不能抗拒而且使其交付財物之行為，係犯修正後刑法第三百二十八條第一項
    之罪。被告丁○○與已判刑確定之丙○○二人間就上開犯行，有犯意聯絡、行為
    分擔，均為共同正犯。被告丁○○前因搶奪罪，經台灣新竹地方法院判處有期徒
    刑一年六月，於八十二年十二月二十三日確定，復因違反麻醉藥品管理條例案件
    ，經同院判處有期徒刑二月，於八十四年二月六日確定，又因偽造文書罪，經台
    灣板橋地方法院判處有期徒刑二月，於八十四年五月十一日確定，三罪接續執行
    ，於八十四年十月二十四日假釋付保護管束，於八十五年五月六日期滿，假釋未
    經撤銷，視為有期徒刑執行完畢，此有本院被告全國前案紀錄表二紙在卷可稽，
    其於五年之內再犯本件有期徒刑以上之罪，為累犯，依法加重其刑。至於起訴書
    指被告丁○○與丙○○除強劫被害人金項鍊一條、國際牌床頭音響一組之外，尚
    強取被害人乙○○之行動電話一具等語。訊據被告丁○○堅決否認之。經查該具
    行動電話係被害人乙○○於案發前三日出借給被告丁○○及丙○○乙節，此經被
    害人乙○○於本院審理時陳述明確，均有如上述。故警訊筆錄記載被告尚強劫該
    具行動電話等語，顯係被害人一時未詳述所致，應認該部分並非被告強劫所得，
    不能證明該部分犯罪，因公訴人認與上開有罪部分係單純一罪關係，爰不另惟無
    罪之諭知。又公訴意旨於起訴書證據並所犯法條欄內另指被告二人涉有刑法第三
    百四十九條第一項之贓物罪嫌，惟公訴人於犯罪事實欄內並未載明被告二人犯上
    開罪嫌之時間、地點或行為，所指述之犯行無從特定，起訴之程序違背規定，依
    刑事訴訟法第三百零三條第依款之規定原應為不受理之判決，惟公訴人既認被告
    二人所涉上開犯嫌與本院論科盜匪罪名之犯行有牽連犯裁判上一罪關係，爰不另
    為不受理之諭知。
六、原審認被告丁○○罪證明確，予以論罪科刑，固非無見，惟查被告行為後，懲
    治盜匪條例業經廢止失效，刑法第三百二十八條第一項同時修正生效，原審未及
    比較新舊法而為適用，逕行適用懲治盜匪條例第五條第一項第一規定論處，即有
    未洽被告強取被害人乙○○之財物，不含行動電話，該部分應不另為無罪之諭
    知，原判決認被告尚強取被害人之行動電話一具，尚有未當被害人乙○○於警
    訊時雖稱被告丁○○又說洪男（指丙○○）車上有槍，致使伊不敢反抗等語，惟
    訊據被告丁○○及共犯丙○○均否認有說過該話，而被害人乙○○於本院審理時
    改供稱在強劫過程中被告並未說過車上有槍等語（本院九十一年一月十八日訊問
    筆錄）。被害人前後所供不一，自難認該部分為真實，原判決認被告強盜之方式
    ，除為強暴行為之外，尚有上開脅迫行為，亦有未洽。被告丁○○提起上訴，猶
    執陳詞否認犯罪，其上訴雖無理由，惟原判決關於丁○○部分既有如上可議之處
    ，應由本院將原判決關於丁○○部分撤銷改判。爰審酌被告丁○○除有前開犯罪
    紀錄外，被告丁○○又犯殺人未遂罪，經台灣板橋地方法院判處有期徒刑五年六
    月，於八十五年十月十一日確定，又犯竊盜罪，經台灣板橋地方法院判處有期徒
    刑十月，二罪接續執行，於八十九年三月十四日假釋付保護管束，復有卷附上開
    紀錄表為憑，被告丁○○於假釋期間，不僅未能改過遷善，又犯本件暴力型財產
    犯罪，惡性重大，犯後復毫無悔意等一切情狀，量處如主文所示之刑，以示懲儆
    。
據上論斷，應依刑事訴訟法第三百六十九條第一項前段、第三百六十四條、第二百九
十九條第一項前段，刑法第二條第一項前段、第二十八條、第三百二十八條第一項、
第四十七條，判決如主文。
本案經檢察官蔡瑞宗到庭執行職務。
中      華      民      國    九十一    年      四      月     十一     日
                              臺灣高等法院刑事第十七庭
                                  審判長法  官  陳  正  雄
                                        法  官  許  宗  和
                                        法  官  許  錦  印
右正本證明與原本無異。
如不服本判決應於收受送達後十日內向本院提出上訴書狀，其未敘述上訴之理由者並
得於提起上訴後十日內向本院補提理由書（均須按他造當事人之人數附繕本）。
                                        書記官  楊  妙  恩
中      華      民      國    九十一    年     四       月     十五     日
附錄本判決論罪科刑法條：
中華民國刑法【民國 91 年 1 月 30 日 修正】第三百二十八條：
意圖為自己或第三人不法之所有，以強暴、脅迫、藥劑、催眠術或他法，至使不能抗
拒，而取他人之物或使其交付者，為強盜罪，處五年以上有期徒刑。
以前項方法得財產上不法之利益或使第三人得之者，亦同。
犯強盜罪因而致人於死者，處死刑、無期徒刑或十年以上有期徒刑；致重傷者，處無
期徒刑或七年以上有期徒刑。
第一項及第二項之未遂犯罰之。
預備犯強盜罪者，處一年以下有期徒刑、拘役或三千元以下罰金。
